【裁判字號】    94,小上,17
【裁判日期】    950320
【裁判案由】    給付土地使用費
【裁判全文】
臺灣花蓮地方法院民事裁定              94年度小上字第17號
上  訴  人  乙○○
訴訟代理人  李文平律師
被上訴人    財政部國有財產局北區辦事處花蓮分處
法定代理人  甲○○
上列當事人間請求給付土地使用費事件，上訴人對於中華民國94
年10月26日本院花蓮簡易庭94年度花小字第234號第一審小額民
事判決提起上訴，本院裁定如下：
    主      文
上訴駁回。
第二審訴訟費用新台幣壹仟伍佰元由上訴人負擔。
    理      由
一、按對於小額程序之第一審裁判，得上訴於管轄之地方法院；
    對於前項第一審裁判之上訴或抗告，非以其違背法令為理由
    ，不得為之；上訴狀內應記載上訴理由，表明下列各款事項
    ：一原判決所違背之法令及其具體內容，二依訴訟資料可認
    為原判決有違背法令之具體事實；又民事訴訟法第468條及
    第469條第1款至第5款之規定，於小額事件之上訴程序準用
    之，民事訴訟法第436條之24、第436條之25及第436條之32
    第2項分別定有明文。次按當事人依民事訴訟法第468條規定
    以第二審判決有不適用法規或適用法規不當者為上訴理由時
    ，其上訴狀或理由書應有具體之指摘，並揭示該法規之條項
    或其內容，若係成文法以外之法則，應揭示該法則之旨趣，
    倘為司法院之解釋或本院之判例，則應揭示該判解之字號或
    其內容，如依民事訴訟法第469條所列各款事由提起第三審
    上訴者，其上訴狀或理由書，應揭示合於該條款之事實，上
    訴狀或理由書如未依此項方法表明，或其所表明者，顯與上
    開法條規定之情形不相合時，即難認為已對第二審判決之違
    背法令有具體之指摘，其上訴自難認為合法，最高法院71年
    臺上字第314號判例著有明文。
二、本件上訴人對本院94年度花小字第234號第一審小額民事判
    決提起上訴，上訴意旨略以：
  (一)坐落花蓮市○○段946地號土地（下稱系爭土地）現況為「
    溝」，並編有預算維護，屬國有財產法之國有公用財產，未
    經法定程序，不能擅將公用及非公用變更，被上訴人如何將
    系爭土地變更為非公用進而接管，時點為何，並無依據，事
    實上此變更亦於法不合，原審對此未查即屬違背法令。鈞院
    74年度訴字第350號民事判決認定坐落系爭土地上之建物（
    上訴人使用之花蓮市○○街35號，下稱系爭建物）為花蓮市
    公所所有，上訴人非系爭建物之所有權人，無理由代所有權
    人支付占用系爭土地之使用費。又上訴人曾與花蓮市公所簽
    立切結書，顯見其使用系爭土地有法律上原因，另依民法第
    182條規定，因上訴人無收取金錢，更遑論返還，本件顯與
    民法第179條規定要件不符。
  (二)系爭土地之管理機關為花蓮市公所，土地謄本上記載花蓮市
    公所自87年12月21日起接管，原審判決卻以被上訴人為管理
    機關，被上訴人就本件起訴當事人不適格，原審判決就此有
    違背法令之處。
  (三)被上訴人起訴時點往前推算五年之期間起點非87年8月1日，
    依民法第126條規定，返還相當於租金利益之請求權時效為
    五年，對已罹時效之請求權，不得依不當得利之法則請求返
    還云云。
三、經查：
  (一)系爭土地為國有土地，於36年9月24日登記管理者為台灣省
    政府財政廳，83年2月15日更正所有權人為台灣省，88年8月
    3日登記為國有，管理機關為財政部國有財產局，於93年7月
    14日無償撥用，變更管理機關為花蓮市公所等情，有附於原
    審卷之土地登記簿謄本、行政院函、花蓮縣花蓮地政事務所
    94年6月29日函及所附異動索引、土地登記簿謄本等資料為
    證（原審卷5、29至30、68至71頁），而國有財產局綜理國
    有財產事務（國有財產法第9條明文可參），於87年間系爭
    土地雖登記台灣省所有，但被上訴人仍為有權管理之機關，
    至於另一份土地登記簿謄本（原審卷30頁）固記載「登記日
    期88年8月3日，管理者花蓮市公所」，惟自前述證據資料可
    知該份謄本上就登記日期之記載應屬誤載，花蓮市公所係於
    93年7月14日始因無償撥用而成為系爭土地之管理機關，故
    被上訴人以管理機關之地位行所有權人之權限，請求上訴人
    給付相當於不當得利之租金，並無當事人不適格之情形，原
    審判決亦同此認定，無違背法令之情形。
  (二)上訴人為系爭建物之占有人，系爭建物占用系爭土地，此均
    為原審判決所認定之事實，則該判決依民法第179條規定認
    上訴人應支付使用土地之代價予被上訴人（期間自87年8月1
    日起至93年6月30日止），於法有據，並無如前說明所載判
    決違背法令之情形，至於上訴人所提出時效抗辯乙節，因小
    額民事判決之上訴程序為法律審，僅得審酌原審裁判有無違
    背法令之情事，是上訴人所為時效抗辯，本院自不得斟酌。
四、綜上所述，原審判決並無何判決違背法令之情形，依首揭規
    定及說明，本件上訴為不合法，應予駁回。
五、結論：本件上訴為不合法，依民事訴訟法第436條之32第1項
    、第2項、第444條第1項前段、第95條、第78條、第436條之
    19，裁定如主文。
中    華    民    國    95    年    3     月    20    日
                        臺灣花蓮地方法院民事庭
                            審判長法官  林碧玲
                            法      官  蕭一弘
                            法      官  楊碧惠
上正本証明與原本無異。
本裁定不得抗告。
中    華    民    國    95    年    3     月    20    日
                            法院書記官  黃倪濱


司法院資訊處製作；財團法人民間司法改革基金會備份。
